臺灣高等法院刑事裁定
111年度毒抗字第322號
抗  告  人
即  被  告  鄒世祥  民國00年0月00日生




上列抗告人因聲請施以強制戒治案件，不服臺灣基隆地方法院中
華民國111年3月22日裁定（111年度毒聲字第130號），提起抗告
，本院裁定如下：
    主  文
抗告駁回。                                             
    理  由
一、原裁定意旨略以：抗告人即被告甲○○（下稱被告）因施用第
    一、二級毒品案件，經依原審法院110年度毒聲字第72號裁
    定送勒戒處所施以觀察、勒戒後，由法務部○○○○○○○○評分、
    綜合判斷認被告「有繼續施用毒品傾向」，有前開裁定、執
    行指揮書、該所111年3月14日新戒所衛字第11107003330號
    函附之「有無繼續施用毒品傾向證明書」及「有無繼續施用
    毒品傾向評估標準紀錄表」各1份附卷可稽，堪認被告確有
    繼續施用毒品之傾向無訛，檢察官之聲請核無不合，應予准
    許，裁定令被告入戒治處所施以強制戒治，其期間為6個月
    以上，至無繼續強制戒治之必要為止，但最長不得逾1年等
    語。
二、抗告意旨略以：被告入所經醫師評估時間僅1至3分鐘就完成
    ，足認過程太草率，況其父母都已離世，但兄弟姊妹都常給
    予關心，和家人有互動，只因短短醫師之1至3分鐘評估時間
    ，新店戒治所之在所評估表卻給被告69的高分數，何以認定
    其在觀察期間逾2月完畢後，出所會繼續施用毒品之傾向？
    被告僅國中學歷，且領有中華民國中度身心障礙證明（類別
    為視障、第二類精神疾病），勒戒期間雖有違規但非重大，
    何足認定有戒治之必要？請考量上情，撤銷原裁定，給予有
    利被告機會之裁定等語。
三、按「觀察、勒戒後，檢察官或少年法院（地方法院少年法庭
    ）依據勒戒處所之陳報，認受觀察、勒戒人無繼續施用毒品
    傾向者，應即釋放，並為不起訴之處分或不付審理之裁定；
    認受觀察、勒戒人有繼續施用毒品傾向者，檢察官應聲請法
    院裁定或由少年法院（地方法院少年法庭）裁定令入戒治處
    所強制戒治，其期間為6個月以上，至無繼續強制戒治之必
    要為止，但最長不得逾1年」，毒品危害防制條例第20條第2
    項定有明文。而有無繼續施用毒品傾向的評估標準，並非完
    全以受勒戒人勒戒後的結果為準，勒戒前的各種情況，仍應
    作為評估的依據。依勒戒處所評分說明手冊規定，是以前科
    紀錄與行為表現、臨床評估、社會穩定度三項合併計算分數
    ，每一大項皆有靜態因子與動態因子。先以靜態因子分數評
    分，靜態因子分數總分在60分（含）以上為「有繼續施用毒
    品傾向」：60分以下，與動態因子分數相加，如果總分在60
    分（含）以上，為「有繼續施用毒品傾向」。是被告有無「
    繼續施用毒品傾向」，係依具體個案的臨床實務及相關事證
    等情綜合判定，有其相當的專業依據及標準，且涉及專門醫
    學。又衡酌強制戒治的目的，是為協助施用毒品者戒斷毒品
    的心癮及身癮，所為的一種保安處分類型，而該評估標準是
    適用於每一位受觀察、勒戒處分之人，具一致性、普遍性、
    客觀性，並加以綜合判斷的結果，倘其評估由形式上觀察，
    無擅斷或濫權等明顯不當的情事，法院宜予以尊重。
四、經查：
  ㈠被告於執行觀察、勒戒期間之111年2月24日，經法務部○○○○○
    ○○○附設勒戒處所評定結果，認：①前科紀錄與行為表現部分
    合計為30分（毒品犯罪相關司法紀錄「有，16筆」上限10分
    、首次毒品犯罪年齡為「20歲以下」計10分、其他犯罪相關
    紀錄「有，6筆」上限10分、入所時尿液毒品檢驗為「無」
    計0分，上開4項靜態因子合計為30分；所內行為表現計0分
    ，該動態因子計0分）；②臨床評估部分合計為34分（多重毒
    品濫用為「有，種類：海洛因、安非他命」，計10分、合法
    物質濫用為「無」計0分、使用方式為「有注射使用」計10
    分、使用年數「超過一年」，計10分，上開4項靜態因子合
    計為30分；精神疾病共病〈含反社會人格〉為「無」計0分、
    臨床綜合評估〈含病識感、動機、態度、就醫意願〉評定為「
    中度」計4分，上開2項動態因子合計為4分）；③社會穩定度
    部分合計為5分（工作為「全職工作：防水工程」計0分，上
    開靜態因子合計0分；家人藥物濫用為「無」計0分，入所後
    家人是否訪視為「無」計5分、出所後是否與家人同住為「
    是」計0分，上開3項動態因子合計為5分）。以上①至③部分
    之總分合計為69分（靜態因子共計60分，動態因子共計9分
    ），並依前述前科紀錄與行為表現、臨床評估及社會穩定度
    等各項標準綜合，而綜合判斷為「有繼續施用毒品傾向」一
    節，有該所依法務部於110年3月26日修正施行之「有無繼續
    施用毒品傾向評估標準」重新評估之「有無繼續施用毒品傾
    向證明書」、「有無繼續施用毒品傾向評估標準紀錄表」附
    卷可稽（見111年度毒偵緝字第91號卷〈下稱毒偵緝卷〉第145
    至146頁）。上開綜合判斷之結果，係該所相關專業知識經
    驗人士，於被告觀察、勒戒期間，依其本職學識就被告之前
    科紀錄及行為表現、臨床評估及社會穩定度等因素所為之綜
    合判斷，具有科學驗證所得之結論，足證該勒戒處所綜合評
    分者係依個案之臨床實務及具體事證，判定被告有繼續施用
    毒品傾向，且由形式上觀察，並無擅斷或濫權等明顯不當之
    情事，自得資為判斷被告有無繼續施用毒品傾向之證明。本
    件被告既有施用第一、二級毒品之事實，並由原審法院裁定
    送勒戒處所執行觀察、勒戒後，經勒戒處所依個案之臨床實
    務及具體事證，專業評估判定被告為「有繼續施用毒品傾向
    」，尚未戒除毒癮，則為降低其再次施用毒品之危險性，自
    有依法施以強制戒治之必要。
  ㈡被告雖執前詞提起抗告。然查：
  ⒈「有無繼續施用毒品傾向評估標準」，係由法務部經洽請「
    衛生福利部」邀集專家學者及相關機關協助研商後研修完竣
    ，並自110年3月26日起實施，有法務部110年3月26日法矯字
    第11006001760號函存卷足參，則該評估標準乃係由具有相
    關專業知識經驗之人重新研修完成，並細分多種具體項目逐
    一評定，通過科學檢驗之要求，應可避免流於抽象、主觀之
    弊，是該認定標準即難謂有何錯誤可言。法務部○○○○○○○○附
    設勒戒處所人員係於111年2月24日就被告有無繼續施用毒品
    傾向進行評估，距其入所時間之111年2月9日已相隔2週以上
    ，有前開有無繼續施用毒品傾向評估標準紀錄表可憑，參酌
    本件評斷項目包含前科紀錄、被告入所時尿液毒品檢驗無藥
    物反應、在所內無違規或持續於所內抽菸之所內行為表現等
    ，及無精神疾病共病之臨床評估、入所後無家人訪視等內容
    ，係評分者各自依據被告進入勒戒處所後相關日常生活細節
    作成之結論，可見除與被告面談之外，參與之評分人員平日
    即已在觀察或記錄受處分人在所內之行為舉止並進行相關臨
    床觀察後，方做成本件評估；抗告意旨中所稱醫師僅短短之
    1至3分鐘評估時間就完成，足認過程太草率云云，質疑評斷
    結果，當屬誤會且為其個人主觀上之感受及臆測，難以遽採
    。
  ⒉此外，被告於本案前有因多件施用毒品案件，經法院判處罪
    刑確定，並入監執行之紀錄，且方於108年7月14日縮刑期滿
    出監，竟仍未使其有所警惕決意遠離毒品，再於109年3月17
    日1時50分許因騎乘機車逆向行駛、形跡可疑而為警攔查時
    ，自行交出毒品安非他命4包，進而查獲本件施用毒品案件
    ，可徵被告戒除毒癮決心未堅，方一再觸犯施用毒品犯行；
    而被告於本案109年3月17日警詢時供述本案查獲之安非他命
    是16日15時許，在基隆市孝三路電玩店內，向綽號未清仔以
    現金5000元購買，去電玩店遇到後向他購買共2次，目前有
    吸食毒品海洛因及安非他命的習慣等情（見109年度毒偵字
    第412號卷第19至20頁），益徵被告不僅有管道取得多種毒
    品，甚而仍對多種毒品均有所依賴而持續施用毒品；可見若
    僅藉由開放之社區醫療戒癮系統根本不足督促、約束被告，
    其仍有一再觸犯法網之可能，是以原審令被告入戒癮處所施
    以戒治處分之方式，方能將被告強制與外界毒品隔離，以期
    被告達到戒癮成功之目的，自難認有何違誤。
  ㈢綜上所述，原審以檢察官聲請意旨並無不合，依毒品危害防
    制條例第20條第2項後段之規定，裁定被告令入戒治處所施
    以強制戒治，其期間為6個月以上，至無繼續強制戒治之必
    要為止，但最長不得逾1年，經核並無不合。抗告意旨徒以
    前詞指摘原裁定不當，請求撤銷原裁定，為無理由，應予駁
    回。
五、據上論斷，依刑事訴訟法第412條，裁定如主文。
中　　華　　民　　國　　111 　年　　4 　　月　　21　　日
                  刑事第十五庭  審判長法　官  陳芃宇
                                      法  官  陳勇松
                                      法  官  陳俞伶
以上正本證明與原本無異。
不得再抗告。
                                      書記官  朱家麒
中　　華　　民　　國　　111 　年　　4 　　月　　25　　日